【裁判字號】    87,易緝,114
【裁判日期】    890712
【裁判案由】    詐欺
【裁判全文】
臺灣桃園地方法院刑事判決                        八十七年度易緝字第一一四號
    公  訴  人  臺灣桃園地方法院檢察署檢察官
    被      告  甲○○
右列被告因詐欺案件，經檢察官提起公訴（八十四年度偵字第六三０六號），本院判
決如左：
        主  文
甲○○意圖為自己不法之所有，以詐術使人將本人之物交付，處有期徒刑柒月，緩刑
貳年。
        事  實
一、甲○○意圖為自己不法之所有，於民國八十七年五月間向丙○○訛稱：其妹蔣嘉
    雯在招每月新台幣（下同）二萬元之互助會，該會之利息頗高，而邀丙○○入會
    ，丙○○不疑有詐，乃參與一會，除以擔任蔣嘉雯之子之家教費每月一萬三千元
    抵充會款外，另並於八十七年五月、六月分各將以家教費抵充後尚不足之會款七
    千元交予甲○○以代繳各該月之互助會款，嗣丙○○發現該互助會無其名額始知
    受騙。
二、案經乙○○告發而由臺灣桃園地方法院檢察署檢察官偵查起訴。
        理  由
一、訊據被告甲○○固不否認有向被害人丙○○說伊妹蔣嘉雯要招會，並說該會利息
    高，值得入會之事，然辯稱：不知為何丙○○之名字會登載在互助會簿上云云。
    惟查：右開事實非惟業據被害人丙○○於八十四年八月廿九日檢察官偵訊時指陳
    明確，本院於八十九年六月廿六日審理時稽諸被告有無騙丙○○說其妹當會首在
    招會，以邀丙○○入會之方式以詐騙丙○○，被告本係答稱沒有以其妹招會之名
    義騙丙○○，後則改稱伊曾跟丙○○借錢，伊好像有跟丙○○說過其妹招互助會
    之事，然因伊與丙○○往來太頻繁，故實際情形已不記得，迨本院提示偵卷第四
    十九頁以下由被害人丙○○所提出之互助會簿，被告固承認該會簿之封面係伊所
    書寫，然辯稱會簿裏有關會員之名字及互助會章程之字均非伊所書寫，並以前開
    各詞置辯，然查被告亦供稱本來是伊要跟其妹蔣嘉雯的會，然蔣嘉雯知其財務狀
    況不好，不讓伊跟，伊遂跟蔣嘉雯說讓丙○○入會，此若屬實，則被告何以又辯
    稱不知為何丙○○之名字會登載在互助會簿上？由上諸端可知，被告確係以介紹
    被害人丙○○入會之名義，以訛騙其之會款，被害人丙○○於偵訊時之指陳顯屬
    實在而非無端攀誣，此外，並有互助會簿一份在卷足憑，本件事證已明，被告犯
    行足堪認定。
二、核被告所為，係犯刑法第三百三十九條第一項之詐欺取財罪。爰審酌被告詐欺所
    得之多寡、犯罪手段、被告之智識程度等一切情狀，量處如主文所示之刑。末按
    本院審酌被告前未曾受有期徒刑以上之宣告（此有本院刑案被告全國前案紀錄表
    一紙在卷可稽），其因一時失慮，致罹刑典，其經此次罪刑宣告之教訓，當知所
    警惕，信無再犯之虞，本院認其刑以暫不執行為適當，爰依刑法第七十四條第一
    款之規定，併予宣告緩刑二年，以啟自新。
三、公訴意旨另以：被告甲○○於八十三年三月間，在桃園縣桃園市參加乙○○所招
    之民間互助會，每會二萬元，共有會腳十八員，甲○○於第二次標會時即標取會
    款，共收得二十八萬一千六百元，自同年九月份起即不按期繳足死會會錢，因認
    被告另涉犯刑法第三百三十九條第一項之詐欺取財罪嫌云云。按犯罪事實應依證
    據認定之，無證據不得推定其犯罪事實，刑事訴訟法第一百五十四條定有明文。
    又認定不利於被告之事實，須依積極證據，苟積極證據不足為不利於被告事實之
    認定時，即應為有利於被告之認定，更不必有何有利之證據，最高法院三十年上
    字第八一六號著有判例可資參照。又按刑法上詐欺罪之成立，以意圖為自己不法
    之所有，以詐術使人將本人或第三人之物交付為要件；所謂以詐術使人交付，必
    須被詐欺人因其詐術而陷於錯誤，若所用方法不能認為詐術，亦不致使人陷於錯
    誤，即不構成該罪（最高法院四十六年台上字第二六０號判例參照）。經核公訴
    人認定被告右揭犯罪，無非係以右揭事實業據告訴人乙○○指訴甚詳，並有互助
    會名冊及借據可稽，為其主要論據。訊據被告則堅決否認右開犯行，辯稱：伊與
    告訴人本係桃園證券公司之同事，因伊入會後之八十三年九月分，公司不讓伊兼
    採買工作，伊之收入頓時減少，而於八十三年十一月分，公司又將伊革職，所以
    伊才無力繳交死會錢，並非有意詐欺等語。經查：依告訴人乙○○於本院審理時
    之陳述及卷附互助會簿顯示被告固係於第二會即八十三年四月分即以二千四百元
    得標，然其有繼續繳交死會錢至八十三年八月，八十三年九月分之死會款則係分
    別於八十三年九月廿七日、十月五日分別繳交一萬元而繳足，至八十三年十月分
    之死會款則係於該年十一月五日繳交一萬二千一百十五元而尚未繳足，依此觀之
    ，被告於第二會得標後，仍繼續繳交死會款至第七會，其充分履行繳交會款義務
    者即有六會，而本件系爭合會係連會首共十九會，故被告已履行三分之一強之會
    期之義務。再本院函查被告之支票信用，被告係至八十三年七月廿三日、同年八
    月十五日、同年八月廿三日始因連續三張支票退票未註銷而被列為拒絕往來戶，
    此有桃園縣票據交換所八十七年八月四日桃票字第三七五號函及其附件可稽；告
    訴人乙○○與證人即被告於桃園證券公司任職時之執行副總丁○○亦均不否認及
    到院證稱被告確於八十七年十一月因故為公司資遣，由上二端可知，被告於入會
    時及於第二會標取會款時，其之資力尚無陷入無支付能力之境地，即使其於八十
    三年七月廿三日開始跳票而無力註銷亦仍繼續繳交死會款至八十三年九月分（八
    十三年十月分之死會款亦已繳交泰半），可見其根本無詐欺之不法意圖，僅係於
    八十三年十一月起因無工作而無法繼續履行爾後之死會款之繳交義務。此外，復
    查無其他積極證據，足以證明被告有何公訴人所指上開犯行，被告犯罪尚屬不能
    證明，衡諸首開法條及判例要旨，本應依法諭知無罪之判決，然本部分若成罪則
    與前開論罪部分具有連續犯裁判上一罪之關係，爰不另為無罪之諭知。
據上論斷，應依刑事訴訟法第二百九十九條第一項前段，刑法第三百三十九條第一項
、第七十四條第一款，罰金罰鍰提高標準條例第一條前段，判決如主文。
本案經檢察官魏雯祈到庭執行職務
中      華      民      國      八十九    年    七      月      十二    日
                                臺灣桃園地方法院刑事第一庭
                                      法  官    曾  雨  明
右正本證明與原本無異。
如不服本判決，應於判決送達後十日內向本院提出上訴狀( 應附繕本 )，上訴於
臺灣高等法院。
                                      書記官    戴  育  萍
中        華        民        國   八十九   年    八    月      五      日
附論罪科刑依據之法條：
刑法第三百三十九條第一項
意圖為自己或第三人不法之所有，以詐術使人將本人或第三人之物交付者，處五年以
下有期徒刑、拘役或科或併科一千元（已提高十倍為一萬元）以下罰金。


司法院資訊處製作；財團法人民間司法改革基金會備份。
